臺灣高雄地方法院刑事判決　　　　　　　　 94年度自字第8號
自　訴　人　乙○○　男　42歲.
自訴代理人　江雍正律師
　　　　　　張清雄律師
　　　　　　許乃丹律師
被　　　告　丙○○　男　57歲.
選任辯護人　葉錦郎律師
上列被告因竊盜等案件，經自訴人提起自訴，本院判決如下：
    主  文
丙○○無罪。
    理  由
一、自訴意旨略以：被告丙○○於民國94年2 月7 日下午4 時37
    分許，無故翻牆侵入自訴人乙○○所有坐落高雄市前金區○○○路102 巷20號房屋附連圍繞之土地（高雄市○○區○○
    段393 之2 、393 之4 地號土地），另意圖為自己或第三人
    不法之所有，以水管承接上開房屋旁之水龍頭，竊取乙○○
    所有之自來水，時間一直持續至翌日（8 日）早上7 時5 分
    許。因認丙○○涉犯刑法第306 條第1 項無故侵入住居、同
    法第321 條第1 項第2 款加重竊盜罪嫌云云。
二、按犯罪事實應依證據認定之，無證據不得認定犯罪事實；而
    不能證明被告犯罪者，應諭知無罪之判決，刑事訴訟法第15
    4 條第2 項、第301 條第1 項前段分別定有明文。再按告訴
    人（自訴人）之告訴（自訴），係以使被告受刑事訴追為目
    的，是其陳述是否與事實相符，仍應調查其他證據以資審認
    （最高法院52年度台上字第1300號判例意旨參照）。又刑法
    第306 條第1 項之無故侵入住居罪及同法第321 條第1 項第
    2 款加重竊盜罪之成立，均以故意為要件，即行為人除客觀
    上須有符合犯罪構成要件之行為外，主觀上亦須有該罪之犯
    意，如欠缺主觀上犯意，行為人即不為罪。
三、本件自訴人認被告丙○○涉有無故侵入住居及加重竊盜犯行
    ，無非係以：自訴人之指訴；高雄市前金區○○○路10
    2 巷20號房屋之建物所有權狀一紙；上開房屋監視攝影機
    所錄得之光碟片一片及翻拍照片九張；本院91年度訴字第
    3015號、臺灣高等法院高雄分院93年度上易字第74號民事判
    決及本院民事執行處通知各一份等件，資為論罪依據。
四、訊據被告固坦承曾於94年2 月7 日下午4 時37分許，翻牆進
    入上開房屋附連圍繞之土地，並以水管取用該房屋旁水龍頭
    之自來水等語，惟堅詞否認有何無故侵入住居、加重竊盜之
    犯行，辯稱：伊在20年前即受僱於自訴人乙○○之父胡張根
    ，進入順榮鐵工廠、隆海企業股份有限公司（下稱隆海公司
    ）等胡家家族企業工作，平時工作之一即接受胡張根之吩咐
    ，在胡家打雜（如打掃庭院、買東西等），因胡張根於84年
    在上開房屋旁邊土地（即本件圍牆另一面之土地，地號為高
    雄市○○區○○段393 號）上興建一座魚池養魚，曾吩咐伊
    須定期清洗魚池，而上開房屋是胡家住家、隆海公司辦公室
    所在地，故伊一向習慣到上開房屋旁之水龍頭取用自來水清
    洗魚池，嗣胡張根於89年間過世後，伊仍繼續受僱於胡家，
    也繼續取用前開自來水清洗魚池，沒有人告訴伊不能這麼做
    ，本件取水就是為了要清洗魚池，伊並無任何無故侵入住居
    、竊水之犯意等語。經查：
（一）上開房屋為自訴人所有，而被告曾於94年2 月7 日下午4
      時37分許，翻越矮牆進入上開房屋附連圍繞之土地，並以
      水管取用該房屋旁水龍頭之自來水等事實，業據被告自承
      在卷，並有上開房屋建物所有權狀一紙、監視攝影機所錄
      得之光碟片一片及翻拍照片九張在卷可稽，堪信為真實。
（二）再查，自訴人於本院審理時曾到庭陳稱：「魚池是位於照
      片上所示牆的另一邊沒錯，被告翻牆進來的土地是我們三
      兄弟共有，但是房屋是我自己一個人所有‧‧‧魚池蓋好
      的時候我父親還在世，我想那個時候我父親應該的確有叫
      他幫忙洗魚池，因為被告平時就是會在我們家幫忙做一些
      雜事。」、「（自強二路102 巷20號你是否有住過？）有
      。從小住在那裡長大，大約住到83、84年。」、「（你沒
      有住以後，誰住在那裡？）我父母、姐姐、兩個哥哥。」
      、「（你父親在世的時候，被告是否有常常到本案他取水
      的地方去取自來水？）有，只要上班時間都有。」、「（
      在本件案發之前你有無告訴過被告不要再到案發地點取水
      ？）沒有。」等語（見本院94年3 月17日準備程序筆錄、
      同年5 月5 日審判筆錄），足證被告辯稱其在自訴人之父
      胡張根生前即受僱在自訴人家中幫忙打雜，胡張根曾吩咐
      其清洗魚池，其一向取用上開房屋旁水龍頭之自來水清洗
      魚池，本件取水也是為了清洗魚池等語，堪予採信。
（三）又自訴人指訴於胡張根過世後，被告即受僱於自訴人之大
      哥甲○○，而自訴人與甲○○已經分家、分財產，本件自
      強二路102 巷20號房屋屬自訴人所有，惟遭甲○○夫婦無
      權占用，自訴人提起民事訴訟索回房屋，業經法院判決勝
      訴確定，並於93年12月28日取回房屋，另本件圍牆是甲○○所興建，被告應該知道上開房屋屬被告所有及甲○○無
      權使用該房屋，已經搬離等事實，也應該知道不能再去該
      處取水云云。查胡張根過世後，上開房屋即由甲○○夫婦
      占用，其後自訴人起訴請求甲○○夫婦返還房屋，獲判勝
      訴確定，並於93年12月28日經由本院民事執行處執行點交
      而取回該房屋之事實，固據自訴人提出本院91年度訴字第
      3015號、臺灣高等法院高雄分院93年度上易字第74號民事
      判決及本院民事執行處通知等件在卷可證，惟被告僅為受
      僱之長工身分，縱使曾耳聞、目睹自訴人與甲○○兄弟間
      有分配財產、爭奪上開房屋之糾紛，亦不必然完全知悉自
      訴人、甲○○最後如何分家、分配財產，況自訴人復自承
      在本件案發之前沒有告訴過被告不要再到案發地點取水，
      也沒有親口告訴過被告其已打贏官司、取回上開房屋或其
      兄弟姊妹如何分家、分財產之事等語（見本院94年5 月5
      日審判筆錄），是本件除自訴人之指訴外，自訴人並未提
      出其他證據證明被告知悉上開房屋之所有權、管理權屬自
      訴人而非甲○○所有，亦未證明被告知悉已不得再至上開
      房屋旁邊水龍頭取用自來水清洗魚池，而卷附自訴人所提
      出之建物所有權狀等所有證據，均僅能證明自訴人為上開
      房屋之所有權人，其於93年12月28日透過民事訴訟及強制
      執行程序取回該房屋之使用權，且被告曾於94年2 月7 日
      下午4 時37分許，翻越矮牆進入上開房屋附連圍繞之土地
      ，並以水管取用該房屋旁水龍頭之自來水等事實，尚難憑
      以認定被告明知上開房屋屬自訴人所有，且自訴人不同意
      伊再像以前一樣到該房屋旁水龍頭取水清洗魚池。從而，
      被告依照數年來之習慣，至上開水龍頭處取水清洗魚池，
      應認並無無故侵入住居及竊盜自來水之主觀犯意。
五、綜上所述，被告雖有翻牆至高雄市前金區○○○路102 巷20
    號房屋旁水龍頭取水之行為，惟無無故侵入住居及竊盜自來
    水之主觀犯意，而除自訴人之指訴外，自訴人並未提出其他
    證據證明被告有無故侵入住居及竊盜自來水之主觀犯意，依
    上說明，自訴人所舉之證據不足以證明被告確犯自訴人所指
    之無故侵入住居及加重竊盜罪。此外，復查無其他積極證據
    足資認定被告確犯自訴人所指之上開罪行，既不能證明被告
    犯罪，揆諸前開法條規定及判例意旨，依法自應為被告無罪
    之諭知。
據上論斷，應依刑事訴訟法第343 條、第301 條第1 項前段，判
決如主文。
中　　華　　民　　國　　94　　年　　5 　　月　　19　　日
                  刑事第六庭    審判長法　官  蔡國卿
                                      法　官  陳君杰
                                      法  官  楊筑婷
以上證明與原本無異。
如不服本判決，應於判決送達後10日內，向本院提出上訴狀。
中　　華　　民　　國　　94　　年　　5 　　月　　20　　日
                                      書記官  林雯琪
